【裁判字號】    89,訴,635
【裁判日期】    900302
【裁判案由】    分割共有物
【裁判全文】
臺灣屏東地方法院民事判決  八十九年度訴字第六三五號
    原      告  丁○○
    訴訟代理人  李明宗
    原      告  丙○○
    訴訟代理人  李松本
    原      告  乙○○
    被      告  甲○○
    訴訟代理人  賴秋雲
右當事人間請求分割共有物事件，本院判決如左：
    主    文
兩造共有之坐落屏東縣竹田鄉○○段一六二地號面積一六○一平方公尺土地依下列方
法分割：如附圖所示編號Ａ部分面積四○○．二五平方公尺分歸被告所有；編號Ｂ部
分面積四○○．二五平方公尺分歸原告丁○○所有；編號Ｃ部分面積四○○．二五平
方公尺分歸原告乙○○所有；編號Ｄ部分面積四○○．二五平方公尺分歸原告丙○○
所有。
訴訟費用由被告負擔四分之一，餘由原告各負擔三分之一。
    事    實
甲、原告方面：
一、聲明：求為判決如主文第一項所示。
二、陳述：
 (一) 坐落屏東縣竹田鄉○○段一六二地號面積○‧一六○一公頃之建地為兩造共有，
    應有部分各四分之一。然被告占用超過其應有部分之面積，復對申請建築祖堂房
    屋一事不合作，致無法建造祖堂，為此提起本件訴訟，請求判決分割共有物。
 (二) 依現況，除東側分別有原告丙○○、乙○○之磚造樓房外，其餘建物均是逾七十
    年之土造房屋，故為充分利用系爭土地，應依使用現況以田字形分割較妥，至若
    分割後之土地上有建物，願予拆除。
三、證據：提出地籍圖謄本、土地登記謄本各一件為證，並聲請履勘現場。
乙、被告方面：
一、聲明：同意分割。
二、陳述：
    同意就系爭土地為分割，惟其上建物翻修僅約十年，不能拆除，俾便告老還鄉時
    有屋可居，且使所屬土地維持完整；若需拆除，則應補償。
三、證據：提出遺囑、照片各一件為證。
丙、本院依聲請履勘現場，並囑託屏東縣潮州地政事務所派員實施測量。
    理    由
一、本件原告起訴主張兩造共有坐落屏東縣竹田鄉○○段一六二地號面積一六○一平
    方公尺土地，應有部分各四分之一，惟被告占用超過其應有部分之面積，復對申
    請建築祖堂房屋一事不合作，致無法建造祖堂，為此請求判決分割共有物。至被
    告則同意分割，然以系爭土地上建物僅翻修約十年，不能拆除，若需拆除，則應
    補償等語置辯。
二、經查，原告主張坐落屏東縣竹田鄉○○段一六二地號面積一六○一平方公尺土地
    ，為兩造所共有，應有部分各為四分之一，而系爭土地並無不能分割之情事，且
    無不分割之約定，復不能以協議定分割之方法等情，業據提出土地登記謄本為證
    ，復為兩造所不爭執，自堪信為實在，從而，原告請求法院判決分割，依法自無
    不合。復查，系爭一六二地號土地呈四方形，其東、西側各自臨路，原告乙○○
    、丙○○於系爭土地東側南、北二部分，分別均蓋有鐵皮建物及三層樓房各一棟
    ，至被告則在系爭土地北側與原告丙○○其他建物參差毗鄰而有磚造瓦蓋一樓住
    宅及鐵架鐵皮屋等建物，業據本院至現場勘驗明確，並囑託潮州地政事務所派員
    實施測量，有勘驗筆錄及土地複丈成果圖在卷可稽。本院爰審酌系爭土地地形方
    正，並考量其道路現況及使用狀態，兼及系爭土地之經濟效益，以謀兩造之利益
    ，認以如附圖所示方法分割為允當。至被告雖主張系爭土地北側應將分歸原告丙
    ○○部分以呈Ｌ型方式分割，俾便保留被告所有之建物，惟本院斟酌被告建物之
    結構體係自日據時代延用迄今，雖經翻修，然其經濟價值業已不高，苟為保留該
    建物，於被告部分固仍為完整之四方型，惟原告丙○○所分得土地則因而成為不
    規則之狹長型，其於原告丙○○及系爭土地之整體運用均甚為不利，其主張尚非
    有當；另並衡量該建物經濟價值已不甚高，業如前述，故被告抗辯若需拆除其建
    物，應予補償一節，亦非可採。又系爭土地登記面積為一六○一平方公尺，按應
    有部分各四分之一之比例，兩造各應取得四○○‧二五平方公尺土地，惟經潮州
    地政事務所人員實地測量則僅有一五三六平方公尺，顯逾系爭土地在二七．七二
    ○平方公尺內尚屬可容許之公差範圍，故爰將不足部分按應有部分之比例，歸由
    兩造負擔，而分別取得實際面積各為三八四平方公尺土地，併敘明之。
據上論結，本件原告之訴為有理由，並依民事訴訟法第七十八條、第八十一條、第八
十五條第一項但書，判決如主文。
中      華      民      國    九十      年      三      月       二     日
                                    臺灣屏東地方法院民事第二庭
~B法      官  王幸華
右為正本係照原本作成。
如不服本判決，應於收受送達後二十日內向本院提出上訴書狀，其未表明上訴理由者
，應於提出上訴後二十日內向本院補提理由書狀（均須按他造當事人之人數附繕本）
上訴時應提出委任律師或具有律師資格之人之委任狀；委任有律師資格者，另應附具
律師及格證書及釋明委任人與受任人有民事訴訟法第四百六十六條之一第一項但書或
第二項（詳附註）所定關係之釋明文書影本。
~B法院書記官  江永年
中      華      民      國    九十      年      三      月       二     日
附註：
民事訴訟法第四百六十六條之一（第一項、第二項）：
對於第二審判決上訴，上訴人應委任律師為訴訟代理人。但上訴人或其法定代理人具
有律師資格者，不在此限。
上訴人之配偶、三親等內之血親、二親等內之姻親，或上訴人為法人、中央或地方機
關時，其所屬專任人員具有律師資格並經法院認為適當者，亦得為第三審訴訟代理人
。


司法院資訊處製作；財團法人民間司法改革基金會備份。
